【裁判字號】    97,訴,1566
【裁判日期】    970807
【裁判案由】    清償債務
【裁判全文】
臺灣臺北地方法院民事判決              97年度訴字第1566號
原      告  國華人壽保險股份有限公司
法定代理人  乙○○
訴訟代理人  戊○○
            丙○○
被      告  丁○○
上列當事人間請求清償債務事件，本院於民國97年7月21日言詞
辯論終結，判決如下：
    主  文
被告應給付原告新台幣貳佰玖拾陸萬壹仟玖佰玖拾捌元，及自民
國九十三年五月十日起至清償日止，按年息百分之三．五計算之
利息，及自民國九十三年六月十日起至清償日止六個月內，按原
貸款利率百分之十計算，超過六個月者，按原貸款利率百分之二
十計算之違約金。
訴訟費用由被告負擔。
    事實及理由
一、按當事人得以合意定第一審管轄法院。但以關於由一定法律
    關係而生之訴訟為限。前項合意，應以文書證之，民事訴訟
    法第24條定有明文。查兩造於約定條款第26條合意以臺灣台
    北地方法院為第一審管轄法院，是本院自有一審管轄權，合
    先敘明。
二、原告提起本訴主張：緣訴外人陳秀鴻以被告丁○○為連帶保
    證人，向聲請人公司借款3,600,000元，約定借款期限自83
    年11月10日起至113年11月9日，借款利息按年利率3.5％計
    付，違約金逾期在六個月以內時，每月按本金金額照原貸款
    利率10％加付，逾期超過六個月時，照原貸款利率20％加付
    ；依契約約定如不按期付息者，債務視為全部到期，詎料自
    93年5月10日起訴外人陳秀鴻即未依約清償，迭經催索無效
    。依民法第272條第一項，連帶保證人丁○○應負連帶清償
    責任。為此，爰依借貸契約提起本件訴訟，並聲明如主文所
    示。
三、被告則辯以：伊業已否認借據上簽名及印章之真正，故原告
    需先證明借據上被告之簽名及印章為真正，倘原告未能舉證
    證明約定書係屬真正，被告自無庸負擔清償債務之責任。且
    由該約定書形式上觀之，該末尾頁之被告簽名及文字部分，
    夾雜有黑色、藍色之文字相間，且對保簽章欄位竟有二次以
    上被告簽名，不僅簽名處筆跡顏色不同，約定書簽署日期又
    早於借據簽署日期，均與常理有違。又，原告對於利息方面
    之計算未提出明確之計算式，被告對於原告所主張之還款數
    額及利息數額均表示異議等語。並聲明：原告之訴駁回。
四、按原告對於自己主張之事實已盡證明之責後，被告對其主張
    ，如抗辯其不實並提出反對之主張者，則被告對其反對之主
    張，亦應負證明之責，此為舉證責任分擔之原則（最高法院
    18年上字第2855號判例意旨參照）。經查，被告固以約定書
    上被告簽名之墨色不同，而否認貸款文書上之簽名為真正，
    惟查，證人即當初辦理系爭貸款對保事項之甲○○到場證稱
    ：「客戶來聲請，我們會將資料（借據要保書、個人資料）
    先給客戶填寫，然後來做對保動作，對保書要有兩個簽名，
    正常是對保簽章，我們當時做對保的時候他才簽章上去，現
    在目前有兩個簽名部分，這個模式，這是我們將要保書給對
    方，對方簽好再回來，我們再等撥款的時候，請對方在對保
    簽章欄位再簽名一次，確定是本人，這是在我們面前簽名的
    。」等語（見本院卷39頁）。依證人即對保人甲○○就當初
    辦理系爭貸款對保事項之處理程序所為之證詞，應認被告確
    已在證人即對保人甲○○面前親自簽名無訛。核諸原告公司
    授信作業手冊第六節關於爭取授信往來約定書之規定略為：
    「凡企業授信戶或個人授信均應簽立授信往來約定書，並辦
    妥對保手續。．．．．對保時應由借保人於對保欄內親自簽
    名認定之」等語，足見原告主張系爭約定書上被告兩處簽名
    之墨色不同，乃因原告當初係將借據、約定書一起交予被告
    丁○○攜回填寫，故約定書上對保簽章欄位內被告丁○○之
    簽名，係被告於填寫該約定書時一併書寫上去，由於被告於
    約定書對保簽章欄位簽名時，原告公司對保人未在場，未符
    合前揭原告公司授信作業手冊第六節關於徵取授信往來約定
    書之規定，然將借款對保相關資料一併交付保證人填寫，應
    是原告方便保證人能夠一次瞭解約定書相關內容之便宜作法
    ，為免對保時保證人要重填約定書，故如證人前開所言，通
    常只要求保證人在對保簽章欄位再簽名一次即可，因而衍生
    前後二次簽名之墨色不同。揆諸前開說明，被告徒以約定書
    上被告簽名之墨色不同，而否認貸款文書上之簽名為真正，
    並對原告依約主張利息計算表示異議，惟未舉證以實其說，
    即無足取。原告主張系爭約定書簽名確係被告所親簽，信屬
    可取。從而，原告依兩造之約定請求被告給付如主文所示，
    為有理由，應予准許。
五、本件事證已臻明確，兩造其餘主張陳述及所提之證據，經審
    酌後於本件判決結果無影響，爰不逐一論述，附此敘明。
六、據上論結，原告之訴為有理由，依民事訴訟法第78條，判決
    如主文。
中    華    民    國    97    年    8     月    7    日
                  民事第三庭    法  官  林振芳
以上正本係照原本作成
如對本判決上訴，須於判決送達後20日內向本院提出上訴狀
中    華    民    國    97    年    8     月    11   日
                                書記官  李淑芬


司法院資訊處製作；財團法人民間司法改革基金會備份。
